【裁判字號】    96,上易,719
【裁判日期】    970109
【裁判案由】    贓物
【裁判全文】
臺灣高等法院臺南分院刑事判決         96年度上易字第719號
上  訴  人  臺灣雲林地方法院檢察署檢察官
被      告  丙○○
選任辯護人  劉志卿律師
上列上訴人因被告贓物案件，不服臺灣雲林地方法院96年度易字
第32 3號中華民國96年10月11日第一審判決（起訴案號：臺灣雲
林地方法院檢察署96年度偵字第1794號），提起上訴，本院判決
如下：
    主  文
上訴駁回。
    理  由
一、公訴意旨略以：被告丙○○係址設於雲林縣斗六市○○里○
    ○路686號之1旺勤資源回收中心之負責人，其基於故買贓物
    之犯意，自不詳時間起，在「旺勤資源回收中心」，明知某
    年籍不詳之人持以變賣之電纜線合計803公斤（截面積約80-
    250MM平方之大條電線135公斤，截面積約14MM平方之小條電
    線532公斤，粗係與髮絲相仿之細條電線136公斤），均係屬
    無合法來源之贓物，竟故買之。嗣於96年3月27日16時許，
    在上址為警查獲，扣得前揭電纜線及削皮機，因認被告涉犯
    刑法第349條第2項之故買贓物罪嫌云云。
二、按犯罪事實應依證據認定之，無證據不得推定其犯罪事實；
    又不能證明被告犯罪或其行為不罰者，應諭知無罪之判決，
    刑事訴訟法第154條第2項第301條第1項分別定有明文；另
    刑事訴訟法上所謂認定犯罪事實之證據，係指足以認定被告
    確有犯罪行為之積極證據而言，如未能發現相當證據或證據
    不足以證明，自不得以推測或擬制之方法，以為裁判之基礎
    ，最高法院29年上字第3105號、40年臺上字第86號分別著有
    判例；又認定不利於被告之事實，須依積極證據，苟積極證
    據不足為不利於被告事實之認定，即應為有利於被告之認定
    ，更不必有何有利之證據，且事實審法院對於證據之取捨，
    依法雖有自由判斷之權，然積極證據不足證明犯罪事實時，
    被告之抗辯或反證縱屬虛偽，仍不能以此資為積極證據應予
    採信之理由，最高法院30年上字第816號、30年上字第482號
    判例可資參照。再者刑法上之贓物罪，原在防止因竊盜、詐
    欺，侵占各罪被奪取或侵占之物難於追及或回復，故其前提
    要件，必須犯前開各罪所得之物，始得稱為贓物，最高法院
    41年台非字第36號判例亦著有明文。
三、公訴意旨認被告涉有上開犯嫌，無非係以扣案之電纜線及削
    皮機，旺勤資源回收中心受搜索時之現場照片20張，證人甲
    ○○、乙○○、邱茂松、邱英發於警詢、偵訊之供証；及經
    比對巧新科技公司銷貨發票與被告提供之收受物品登記表上
    「巧新」之項目、日期、數量均不一致，難認被告確有自巧
    新公司收購數百公斤之電纜線等情，為主要之論罪依據。
四、訊據被告丙○○堅詞否認有何故買贓物之犯行，辯稱：扣案
    之電纜線均非贓物，伊有自巧新公司購入該電纜線，亦有向
    水電業者邱茂松買入電線，另自其他不特定人買入，雖因登
    記表在平日疏未逐筆記載，無法自證來源合法，然不能逕指
    必係不法之贓物。另電纜線並非違禁品，亦非得以特殊標記
    資以辨識是否為合法來源之物，除極少數可以查驗以外（如
    台電公司電線），一般人實難從其外觀或數量逕為判斷是否
    贓物，被告主觀上亦無贓物認識等語。
五、經查：
  (一)證人即臺灣電力股份有限公司（下稱台電公司）雲林斗六區
    ○○路裝修員甲○○於原審審理中証述「一般我們台電公司
    的電線外皮都有打我們電力公司的商標『TPC』上去，尺寸
    有22、60、125平方公尺等數種。一般來說電線上若沒有特
    殊的外觀或是台電公司標誌或壓接的特殊材質，我就無法辨
    認出究竟是否為台電公司所有的電線，因為市面上所販售之
    電線與我們台電公司的電線產品大致相同。96年3月27日我
    有隨同斗六警分局去旺勤資源回收中心進行臨檢或是會勘，
    在現場發現有一袋一袋沒有外皮的電線，因它沒有如我剛所
    陳述的特殊辨認記號，所以沒有辦法辨別出來是否為台電公
    司的電線，我在警詢中說這些電線疑似台電公司之電線，是
    因為那些電線的材質跟台電公司使用的材質有類似，所以我
    才說疑似，但是沒有辦法確認，當時我沒有檢查現場簍子裡
    的電線外皮，因為我一看就知道這不是台電的電線外皮，所
    以沒有仔細看」等語（見原審卷第43頁起至第46頁）；則依
    証人甲○○上開証詞，已難証明扣案之電纜線係屬台電公司
    失竊之財物。
  (二)再查，証人即斗六市公所公用課書記乙○○於96年3月27日
    警詢時亦供證「（妳至旺勤資源回收場（雲林縣斗六市○○
    路686號之15）所指認電纜線是否為妳市公所遺失電線？）
    經我指認疑似是我們市公所失竊電線」、「（為何妳無法確
    認是斗六市公所所有？）因為電線皮已經遭到去除，所以我
    無法確認」等語（見偵字第1794號卷第10頁至第11頁）。則
    依証人乙○○之上開證述，亦無法證明上開扣案之電纜線，
    為雲林縣斗六市所失竊之電纜線。
  (三)證人即雲林縣警察局斗六分局偵查隊偵查佐林瑞南雖於原審
    審理時證稱「96年3月27日至旺勤資源回收場實施專案臨檢
    及緊急搜索，在現場有看到一袋一袋外皮已剝掉的電纜線，
    另外在現場還有一台削皮機，我們認為是小偷拿電纜線來賣
    給被告，若是專門在收購這種的人，就會有一台削皮機，且
    現場的電纜線數量與該回收場之『收受物品、舊貨、五金廢
    料或廢棄物登記表』所載數量亦不符，被告也無法交代其電
    纜線從何而來」等語；然證人林瑞南亦證稱「我是懷疑，懷
    疑他有收購電纜線的嫌疑」、「台電、斗六市公司及佳聯的
    人員來看是否他們的電纜線，但是那一籃電纜線的外皮很少
    ，沒有明顯有他們公司的記號，但是看裡面的裸線，他們更
    無法分辨。有請他們做檢驗，但是他們無法確定」、「裸線
    那麼多，又有剝皮機，還有外皮很少，所以用懷疑的，我們
    也沒有十足的證據去認定（被告有）燒（電纜線）外皮，沒
    有事證也無法認定（現場之電纜線為贓物）」等語。則證人
    林瑞南僅係懷疑上開電纜線係屬他人失竊之贓物，並無法確
    認該扣案之電纜線確為贓物，自難以証人林瑞南上開証詞，
    即據為被告不利之認定。
  (四)被告雖於警詢、偵訊時辯稱：「查獲的電纜線是伊向巧新科
    技公司及邱茂松購買的，自巧新科技公司購買的電纜線有大
    、中、小尺寸，數量達數百公斤，向邱茂松買2次，第一次
    買10、20公斤，第2次買20、30公斤，所以扣案的不是贓物
    」等語。核與證人邱茂松、巧新科技公司總務課長邱英發分
    別證稱「其（被告）僅於96年3月中旬販售過1次尺寸為100M
    M平方的電纜線共10公斤予被告，並無被告所稱販售2次，共
    數十公斤之電纜線予被告」；「並無單獨販售電纜線予被告
    ，所販售者以廢五金為主，僅廢五金中含有部分電纜線」等
    語不符。又經比對巧新科技公司銷貨發票與被告提供之收受
    物品登記表上「巧新」之項目，日期與數量亦均不一致。然
    被告並無自証無罪之責任及義務，縱令被告所辯無可採信，
    仍應有積極之証據以資証明被告有此部分之犯行，尚難單純
    以被告所辯，或其提出之証據資料與事實不符，即認被告有
    此部分之犯行；而本件依檢察官提出之証據資料，均難認上
    開扣案之電纜線確係屬贓物，自難以被告上開所辯，與証人
    邱茂松、邱英發等人之証詞不符，或與上開登記表上所載不
    符，即認被告確有故買贓物之犯行。
  (五)綜上，本院依檢察官所提出之證據，均不足為被告故買贓物
    有罪之積極證明，亦無從說服本院以形成被告此部分有罪之
    心證；此外，復查無其他積極証據以資証明被告有公訴意旨
    所指之犯行，揆之上開規定及最高法院裁判意旨，基於無罪
    推定之原則，自應認不能証明被告犯罪。
六、原審以不能証明被告犯罪，而諭知被告無罪之判決，核無不
    合，檢察官上訴意旨，仍執前詞指摘原判決不當；另以「被
    告從事資源回收事業已經多年，對於電纜線是否屬於特定公
    司所有或其他政府機關所有，其辨識之專業能力，顯較一般
    人為高，然被告對於收購之台電公司及斗六市公所之電纜線
    ，予以剝皮，致一般人無法辨識，且証人甲○○亦稱該電纜
    線與台電公司之電纜線極為相似，被告所辯不知贓物，顯係
    卸責之詞」云云，指摘原判決不當。然關於扣案之電纜線是
    否確為台電公司或斗六市公所失竊之贓物，依檢察官提出之
    証據資料，均無從証明，檢察官上訴率以上開電纜線係屬台
    電公司或斗六市公所失竊之贓物，尚屬無據，自無可採。
    本件上訴無理由，應予駁回。
據上論結，應依刑事訴訟法第368條，判決如主文。
本案經檢察官張太龍到庭執行職務。
中    華    民    國    97    年    1     月    9     日
                  刑事第四庭  審判長法  官  吳志誠
                                    法  官  羅心芳
                                    法  官  陳珍如
以上正本證明與原本無異。
不得上訴。
                                    書記官  岑  玢
中    華    民    國    97    年    1     月    10    日


司法院資訊處製作；財團法人民間司法改革基金會備份。
